臺灣高等法院高雄分院刑事判決　　　　　　　　　　九十一年度上訴字第七四號
　　上訴人　台灣高雄地方法院檢察署檢察官
　　被　告　　　甲○○
　選任辯護人　　楊申田
右上訴人因被告偽造文書等案件，不服臺灣高雄地方法院九十年度訴字第一四九○號
中華民國九十一年三月廿九日第一審判決（起訴案號：臺灣高雄地方法院檢察署九十
年度偵字第三九五三號），提起上訴，本院判決如左：
      主  文
原判決撤銷。
甲○○共同連續行使偽造私文書，足以生損害於他人，處有期徒刑壹年陸月。
如附表所示卡號之偽造之信用卡（編號廿六、廿七、卅一除外），及如附表所示卡號
之簽帳單（編號廿六、廿七、卅一除外）上偽造之「吳德宗」等人之署押，均沒收。
      事  實
一、甲○○曾於民國（以下同）八十九年間，因犯違反水土保持法罪名，經台灣屏東
    地方法院判處有期徒刑十月，緩刑三年確定，於緩刑期間內，仍不知悔改，復於
八十九年二月間，與許正忠等人在高雄市左營區○○○路六三三號開設「金山中
    山海產店」（對外營業名稱為「山中傳奇餐廳」），以許正忠為登記負責人，並
    向聯邦商業銀行股份有限公司（以下簡稱聯邦銀行）申請電子簽帳端末機（端末
    機代號：00000000號），作為顧客消費時刷卡簽帳之用，並由許正忠向
    高雄市第二信用合作社新興分社申請帳號00000000000000號活期
    儲蓄帳戶，並與聯邦銀行約定於該餐廳客人刷卡成功取得授權碼後，即由聯邦銀
    行於翌日依刷卡金額將該款項匯入該帳戶中。詎甲○○竟與其他不詳姓名成年人
    ，共同基於意圖為自己不法所有之概括犯意之聯絡，自八十九年七月八日起，連
    續多次以如附表所示偽造之信用卡（編號二十六、二十七、三十一除外），於各
    該時間，透過上開電子簽帳端末機先行以較高之金額試刷（卡號相同，電磁紀錄
    相同，卡背簽名不同，卡背簽名係給商店核對用），如超過該張信用卡消費信用
    額度，則降低刷卡金額後再行試刷，直至符合消費信用額度而取得電腦授權碼，
    完成信用卡線上交易後，並於簽帳單上偽簽「吳德宗」等人之署名，而偽造刷卡
    簽帳單等消費紀錄提出行使，並由該店，傳達聯邦銀行，足以生損害於真正信用
    卡所有人及交易銀行使聯邦銀行陷於錯誤，而依約於刷卡翌日將當日刷卡款項（
    依刷卡金額扣除百分之二點五手續費計算）匯入上開帳戶內。至八十九年七月二
    十一日止，甲○○即以此方式盜刷八十六筆，共計詐得新台幣（下同）二百四十
    九萬七千零二十元。嗣於八十九年七月二十六日十八時四十分許，經警持檢察官
    核發搜索票前往上開地點，查獲上情，並扣得聯邦銀行信用卡刷卡簽帳單一批、
    營收日報表一批及電子簽帳端末機一台。
二、案經內政部刑事警察局移送台灣高雄地方法院檢察署檢察官偵查起訴。
      理  由
一、訊之被告甲○○固坦承投資經營上開「山中傳奇餐廳」，並有多次自上開帳戶領
    金錢等情不諱，惟堅決否認有詐欺及行使偽造私文書之犯行，辯稱：附表編號廿
    六、廿七、卅一等三筆是股東黃意明的客戶來店裡消費簽帳，黃意明用自己的信
    用卡來刷，墊款給公司，另扣案之簽帳單是許正忠叫綽號「阿峰」「阿升」「紅
    中」之人來簽，他說是要幫人做融資用的，簽完後交給李政倫，再轉交給我，我
    再領錢，錢領出來交給許正忠，後來聯邦銀行發現不正常，曾聯絡我，我即叫李
    政倫將資料傳真給聯邦銀行，並不知偽造，現並已對許正忠、「阿峰」等人提出
    告發云云。惟查：
（一）右揭於十幾日內（八十九年七月八日起到同月廿五日止）利用偽造之信用卡或
      已掛失之信用卡刷卡向聯邦銀行詐騙二百四十一萬七千零廿元之事實，業据告
      訴人聯邦銀行代理人楊正義指訴綦詳，並有聯邦銀行信用卡刷卡簽帳單一批、
      營收日報表一批及電子簽帳端末機一台及上開簽帳端末機刷卡紀錄（含試刷未
      取得授權碼之紀錄）、上開帳戶存摺影本、支票及簽帳單影本扣案可資佐証。
（二）証人許正忠陳稱：「我之前係在高雄市○○○路六三三號之山中傳奇餐廳（營
      業登記為金山中山海產店）擔任經理職務，營利事業登記我是負責人，惟實際
      上該店之負責人是甲○○，我月薪新台幣貳萬伍仟元整，薪水亦係甲○○支付
      」「我是在八十八年底時，我爸爸要我至其友人甲○○所頂讓的山中傳奇餐廳
      工作，才認識甲○○的，甲○○當時表示他無法申請營業登記，要用我的名義
      才行，並且用我的名義在高雄市第二信用合作社新興分社開帳戶，並申請支票
      ，且於八十九年五月中旬開始陸續跳票，害我信用破產」「我與甲○○於八十
      九年二月上旬一起去高市第二信用合作社開立帳戶後，存摺、印鑑、支票一本
      及提款卡都被甲○○拿走」「我是於八十九年七月十九日在高雄市○○路朋友
      薛明文住處吸食安非他命遭高雄市警察局刑警大隊八分隊刑警逮捕送高雄看守
      所，並於八十九年九月廿七日轉至屏東監獄附設之戒治所強制戒治」等語（見
      八十九年十二月廿六日警訊筆錄），此有法務部全國檢察官線上查詢刑案人犯
      在監所最新資料報表乙紙在卷可稽，足証許正忠只是人頭，並非實際負責人，
      又許正忠於八十九年七月十九日因吸毒被捕送勒戒後，仍有刷卡五十餘筆，可
      見本件應非許正忠所為，被告甲○○謂將錢交給許正忠云云，尚非可採。又聯
      邦銀行將刷卡款項匯入上開帳戶後，所有款項均係由被告甲○○所提領，此為
      被告甲○○所自承，並有被告甲○○領錢之照片四幀在卷可稽，被告甲○○雖
      又辯稱所領得款項均交給許正忠云云，惟查許正忠已於八十九年七月十九日因
      吸毒被捕送勒戒關在勒戒所，被告甲○○如何將錢交給許正忠，可見被告甲○
      ○辯謂領出來的錢交給許正忠，亦屬虛偽。
（三）証人李政倫於警訊中陳稱：「我於八十九年二月十五日起到該餐廳上班，負責
      人是甲○○，八十九年七月一日起負責人換成黃意明」「在我睡覺之儲藏室辦
      公桌抽屜查扣聯邦銀行信用卡刷卡簽單一張（日期為八十九年七月廿日，金額
      為陸萬參仟陸佰元），及聯邦銀行電子刷卡機壹台（用紙盒盛裝，置於鐵架上
      ）」「係餐廳股東甲○○於本年（八十九年）七月中旬（詳細時間我已記不清
      楚），要我將該刷卡機拿到儲藏室放，因有向中國信託銀行申請另一部刷卡機
      」「（問：甲○○於八十九年七月中旬以後，有無進入該儲藏室﹖）答：有，
      甲○○幾乎每天會來餐廳，到餐廳後都會進入該間儲藏室，有時候他會把門關
      上」等語（見八十九年七月廿六日警訊筆錄）；李政倫另於警訊中陳稱：「（
      問：你於八十九年七月廿六日所製作第一次筆錄是否實在﹖今日因何事至本組
      來﹖）答：第一次筆錄都實在，今天我要提供一些資料給警方調查」「（問：
      有那些資料﹖何人所有﹖你如何取得﹖何時取得﹖）答：有戶名許正忠高雄市
      第二信用合作社存摺一本、許正忠高雄市第二信用合作社支票簿七本（剩票根
      ）、許正忠高雄市第二信用合作社支票退票廿三張、聯邦銀行電子刷卡機聯單
      八十張等物，其中聯邦銀行電子刷卡機聯單是我們山中傳奇山海產店股東甲○
      ○所有，以上所有物品是甲○○今天中午約十二時卅分至十三時許，拿到我們
      店裏交給我的，並跟我說如果警察詢問時，就說是從許正忠夾克口袋拿出來的
      ，然後立刻離開，我不知怎麼辦，所以把資料提供給警方調查」等語（見八十
      九年七月廿八日廿一時警訊筆錄）；偵查中李政倫仍陳稱：「（問：警訊所言
      實在否﹖）答：實在」「東西是在餐廳的辦公室查到的，辦公室只有一間，辦
      公室也兼做貯藏室使用」「現場是甲○○負責」等語（見九十年四月十一日偵
      查筆錄）；原審審理中李政倫仍陳稱：「（問：有提供一些資料給警局，甲○
      ○是否有說警局查到後說是從許正忠口袋拿出來的﹖）答：是的」等語（見原
      審卷第七十四頁），足見該段發生鉅額盜刷之時間，是由被告甲○○擔任餐廳
      之實際負責人，而甲○○也有告訴李政倫說警局查到後說資料是從許正忠口袋
      拿出來的，意圖將責任推給許正忠而自己置身事外。
（四）又証人黃意明於警訊中陳稱：「（問：警方人員於八十九年七月廿六日十八時
      四十分許，持搜索票至高雄市左營區○○○路六三三號山中傳奇餐廳實施搜索
      ，查扣何物﹖你是否在場﹖）答：查扣聯邦銀行信用卡簽單一批、營收日報表
      一批及電子刷卡機一台，我有在場」「（問：山中傳奇餐廳現在使用之刷卡機
      係何銀行所有﹖由何人接洽﹖於何時起使用﹖）答：中國信託商業銀行所有，
      由甲○○去接洽申請的，於八十九年七月廿四、廿五日起使用，詳細時間我記
      不清楚了」「（問：餐廳原本使用之聯邦銀行刷卡機於何時起停用﹖）答：我
      不清楚，李政倫比較了解，因他都住在餐廳之倉庫儲藏室」等語（見八十九年
      七月廿六日警訊筆錄），因盜刷之聯邦銀行刷卡機是使用到八十九年七月廿五
      日止，而新使用之中國信託商業銀行刷卡機係八十九年七月廿四、廿五日起開
      始使用，而該新使用之中國信託商業銀行刷卡機係甲○○去接洽申請的，其先
      後使用新舊刷卡機時間上相符合，且新刷卡機是被告甲○○去接洽申請，被告
      甲○○已先預知舊刷卡機即聯邦銀行刷卡機即將出事，足証被告甲○○應有共
      同為本件舊刷卡機即聯邦銀行刷卡機之盜刷行為。
（五）又証人蔡正信於警訊中陳稱：「（問：你是於何時起擔任金山中傳奇山海產店
      負責人﹖）答：是於八十九年七月十二日開始擔任負責人」等語（見八十九年
      七月廿六日警訊筆錄）；証人蔡正信於偵查中仍陳稱：「（問：現場何人在管
      ﹖）答：甲○○」「（問：許正忠平時有無在經營﹖）答：我只見過他一次，
      我在店內約一個月」等語（見偵查卷第六十二頁背面），是從八十九年七月十
      二日蔡正信開始擔任負責人，僅見過許正忠一次，而甲○○在管現場，可見本
      件應確係被告甲○○所為，被告甲○○在偵查中謂現場係許正忠負責，刷卡係
      許正忠所為，領出來的錢交給許正忠云云，尚非可採。
（六）本件經測謊，被告甲○○就（１）其未參與盜刷聯邦信用卡，（２）其未分到
      盜刷信用卡來的錢，其有呈情緒波動反應，研判有說謊，此有法務部調查局九
      十一年七月一日調科參字第○九一二三○三五五○○號測謊報告書可稽，再參
      酌許正忠、李政倫之前開証言，及許正忠於八十九年七月十九日因吸毒被捕送
      勒戒後仍有盜刷卡五十餘筆，及被告甲○○是餐廳實際負責人之情況，足見被
      告甲○○確有參與盜刷及瓜分盜刷信用卡詐欺取財之情事。
（七）被告甲○○雖另辯稱：本件係許正忠及阿升（即鄧富升）、黑龍（即林嘉榮）
      、紅中（即王澤中）所為，已對他們告發云云。惟証人鄧富升於原審陳稱：曾
      經去過二、三次，我和蔡武雄去那邊吃，王澤中是我們公司的，也一起去吃過
      ，都是付現金等語（見九十年十二月十九日原審訊問筆錄），証人鄧富升既係
      付現金，是其交易並非以刷卡方式為之。又被告甲○○係現場負責人，其應明
      知如附表所示之款項並非真正之餐廳用餐交易，而該款項匯入上開高市二信之
      帳戶後，所有款項均係由被告甲○○所提領，此為被告甲○○所自承，並有被
      告甲○○領錢之照片四幀在卷可稽，則其明知非真正交易而仍領款，且所領款
      項鉅大達二百四十一萬餘元，將無法償還，則其應亦有參與共同詐騙之行為，
      甚為明顯，是無論許正忠及阿升（即鄧富升）、黑龍（即林嘉榮）、紅中（即
      王澤中）者有無涉入參與盜刷款項犯罪，被告之罪責仍不能解免，是被告甲○
      ○此處所辯及告發，及聯邦銀行發現不正常後，被告甲○○縱曾叫李政倫將資
      料傳真給聯邦銀行，應屬卸責障眼法，仍不能對其為有利之証明。
    綜上所述，因被告甲○○是現場負責人，其應明知如附表所示之款項並非真正之
    餐廳用餐交易，而該款項匯入上開高市二信之帳戶後，所有款項均係由被告甲○
    ○所提領，且所領之款項鉅大達二百四十一萬餘元，將無法償還，則其應亦有參
    與共同詐騙之行為，甚為明顯，參以被告甲○○測謊有說謊反應，及審酌許正忠
    、李政倫警訊中所述內容，及許正忠於八十九年七月十九日因吸毒被捕送勒戒後
    ，仍有刷卡五十餘筆，可見本件應非許正忠所為，被告甲○○謂將錢交給許正忠
    云云，顯非可採，又資料事實上是被告甲○○交給李政倫，而被告甲○○卻要李
    政倫稱警局查到後說資料是從許正忠口袋拿出來的，足見被告甲○○有掩飾行為
    ，其所辯係卸責之詞，不足採信，其犯行已堪認定。
二、被告甲○○於簽帳單上偽簽「張德志」等人之姓名而偽造簽帳單後，並持之行使
    ，此部分係犯刑法第二百十六條之行使同法第二百十條之私文書罪；被告甲○○
    以不實消費紀錄向聯邦銀行詐領刷卡款項，此部分係犯刑法第三百三十九條第一
    項之詐欺取財罪。被告甲○○與不詳姓名者之成年人間，有犯意聯絡及行為分擔
    ，係屬共同正犯。被告甲○○在簽帳單上偽造署押之行為，係偽造私文書之部分
    行為；被告甲○○偽造簽帳單後，復持以行使，其偽造之低度行為應為行使之高
    度行為所吸收，其偽造署押及偽造私文書之行為，均不另論罪。被告甲○○先後
    多次行使偽造私文書及詐欺取財之行為，時間緊接，犯罪構成要件亦各相同，均
    顯係基於概括犯意反覆為之，為連續犯，應各依刑法第五十六條之規定論以一罪
    。被告甲○○所犯行使偽造私文書罪與詐欺取財罪間，有方法結果之牽連關係，
    為牽連犯，應依刑法第五十五條之規定從一重處斷。
三、公訴意旨另以：被告甲○○另盜刷附表編號廿六、廿七、卅一之簽帳，因認此部
    分被告甲○○亦涉有刑法第二百十六條、第二百十條之行使偽造私文書及刑法第
    三百三十九條第一項詐欺罪嫌嫌。訊之被告甲○○否認此部分犯行，辯稱：附表
    編號廿六、廿七、卅一等三筆是股東黃意明的客戶來店裡消費簽帳，黃意明用自
    己的信用卡來刷卡，非冒刷等語。經查附表編號廿六、廿七、卅一等三筆確是該
    餐廳股東黃意明之信用卡所刷卡，此部分自非冒刷，此外亦查無證據足資認定被
    告甲○○有此部分冒刷犯行，此部分本應為無罪之諭知，惟公訴意旨認此部分與
    前開論罪部分有牽連犯之裁判上一罪關係，爰不另為無罪之諭知，併此敘明。
四、原審不察，遽諭知無罪，尚有未洽，檢察官上訴指摘原判決不當，為有理由，自
    應予撤銷改判，審酌被告甲○○經營餐廳，為現場負責人，以偽造之信用卡刷卡
    詐騙錢財，破壞交易制度，於不到廿日內就詐騙二百四十一萬餘元，短期內得有
    暴利，嗣後又諉責於人等一切情狀，爰量處有期徒刑一年六月。如附表卡號（編
    號廿六、廿七、卅一除外）之偽造信用卡雖未扣案，惟證據證明已滅失，係被告
    甲○○與其他共犯所有供犯罪所用之物，此部分應依刑法第三十八條第一項第二
    款規定宣告沒收；簽帳單上（附表編號廿六、廿七、卅一除外）之偽簽之「吳德
    宗」等被害人之署押，則依依刑法第二百十九條之規定，不問屬於犯人與否，亦
    均宣告沒收之；又營收日報表一批及電子簽帳端末機一台，該餐廳其他股東仍有
    共有權，不予宣告沒收，附此敘明。
據上論結，應依刑事訴訟法第三百六十九條第一項前段、第三百六十四條、第二百九
十九條第一項前段，刑法第二十八條、五十五條、第五十六條、第二百十條、第二百
十六條、第三百三十九條第一項、第三十八條第一項第二款、第二百十九條，罰金罰
鍰提高標準條例第一條前段，判決如主文。
本案經檢察官張金塗到庭執行職務。
中      華      民      國    九十一    年      八      月     二十     日
                              臺灣高等法院高雄分院刑事第八庭
                                  審判長法官  郭雅美
                                  法官  洪兆隆
                                        法官  張盛喜
右正本證明與原本無異。
如不服本判決應於收受本判決後十日內向本院提出上訴書狀，其未述上訴理由者，
並得於提起上訴後十日內向本院補提理由書狀（均須按他造當事人之人數附繕本)「
切勿逕送上級法院」。
                                      書記官  魏文常
中    華    民    國     九十一     年       八       月     二十二     日
附錄本判決論罪之法條：
刑法第二百十六條
行使第二百十條至第二百十五條之文書者，依偽造、變造文書或登載不實事項或使登
載不實事項之規定處斷。
刑法第二百十條
偽造、變造私文書，足以生損害於公眾或他人者，處五年以下有期徒刑。
刑法第三百三十九條第一項
意圖為自己或第三人不法之所有，以詐術使人將本人或第三人之物交付者，處五年以
下有期徒刑、拘役或科或併科一千元以下罰金。
                                                                        Ｆ
